【裁判字號】    95,台上,3377
【裁判日期】    950622
【裁判案由】    偽造有價證券等罪
【裁判全文】
最高法院刑事判決            九十五年度台上字第三三七七號
    上  訴  人  甲○○
上列上訴人因偽造有價證券等罪案件，不服台灣高等法院台中分
院中華民國九十二年十月七日第二審判決（九十一年度上訴字第
一五四○號，起訴案號：台灣台中地方法院檢察署九十年度偵字
第一七六○八號），提起上訴，本院判決如下：
    主  文
原判決關於連續行使偽造私文書，足以生損害於他人部分撤銷，
發回台灣高等法院台中分院。
其他上訴駁回。
    理  由
壹、撤銷發回部分（即行使偽造私文書部分）：
本件原判決撤銷第一審關於上訴人甲○○共同連續行使偽造私文
書之科刑判決，改判依連續犯及牽連犯之規定，仍論處上訴人共
同連續行使偽造私文書，足以生損害於他人罪刑（累犯），固非
無見。
惟按，審理事實之法院對於卷內與被告論罪科刑有關，而依法應
予調查之事項，如未詳加調查，或雖已調查，仍未調查明白者，
尚難遽為被告有利或不利之認定。原判決認定上訴人於民國八十
六年五月二十七日，明知何美燕委託其仲介出售坐落台中市○○
區○○段一五五二號、持分一萬分之二三○之土地及地上建物建
號一○一一號全部、建號一○二三號持分二十六分之一等不動產
，已於同年四月間遭美商花旗銀行聲請台灣台中地方法院查封中
，無法辦理過戶，且何美燕與買主李錦昌互不認識之際，竟利用
不知情之成年刻印工人偽刻何美燕之私章一顆後，再由一名不詳
姓名女子假冒係何美燕本人出面與李錦昌簽訂不動產買賣契約書
，在該不動產買賣契約書上偽造何美燕之署押三枚及盜用何美燕
所交付之印章八枚，偽造後持交予不知情之李錦昌，致使李錦昌
陷於錯誤後依約交付新台幣（下同）五十四萬元之定金，嗣於同
年六月二十日並收受李錦昌交付之第二次款三十萬元，犯有刑法
第二百十六條、第二百十條之行使偽造私文書罪等情，係以何美
燕於偵查時供稱：「我曾以上開房地向花旗銀行辦理抵押貸款，
於八十六年委託被告（即上訴人）仲介出售時尚欠銀行貸款三、
四期，當時我曾將此欠款之事告知被告，後來該房地出售，我並
未拿到錢」等語，及何美燕之上開不動產確已於八十六年四月二
十三日遭美商花旗銀行聲請台灣台中地方法院查封中，而上訴人
係不動產仲介業者，於受託仲介買賣時均會先予查明，應無不知
之理，暨上訴人始終未能提出何美燕之授權書等情，而為上開不
利於上訴人之認定。惟何美燕於偵查中曾供稱：「該屋因賣不出
去，在當時，我因經濟困難，就由甲○○承受該屋」等語（見第
三二八○號偵查卷第三七頁反面），上訴人於本院並提出何美燕
委託上訴人仲介出售上開房地時，業已在土地、建物買賣所有權
移轉契約書上蓋章之土地登記申請書、八十六年四月二十五日申
請之土地及建物登記謄本及經法院辦理公證之公證書為證，能否
以上訴人未能提出何美燕之授權書，即認何美燕未授權上訴人仲
介並出售上開房地，非無疑問。而何美燕於委託上訴人仲介並出
售上開房地時，縱已告知其向美商花旗銀行辦理抵押貸款，且積
欠銀行貸款三、四期未償，但上開房地係於八十六年四月二十八
日始被查封（見第一七六○八號偵查卷第六四頁），倘上訴人所
言其於受委託後之同年四月二十五日申請土地及建物登記謄本時
，未發現上開土地及建物已被查封屬實，即難逕謂其明知系爭房
地已被查封，仍出售他人，而意圖詐欺。此部分究竟實情如何，
原審非不得傳喚何美燕及買賣當時之代理人李玉萍、李琴等人為
證，以明真相。原判決徒以上訴人係不動產仲介業者，於受託仲
介買賣時均會先予查明房地現狀，即謂上訴人對系爭房地已經查
封一節應無不知之理，而推斷上訴人偽造買賣契約並意圖詐欺，
似嫌速斷。上訴人上訴意旨指摘原判決此部分不當，尚非全無理
由，應認原判決此部分有撤銷發回更審之原因。又上訴人所犯刑
法第二百十六條、第二百十條之行使偽造私文書罪部分（即原判
決事實一之〈一〉部分），及同法第三百三十九條第一項之詐欺
罪部分（即原判決事實一之〈二〉詐欺部分），基於審判不可分
之原則，亦一併發回，合予指明。
貳、上訴駁回部分（即偽造有價證券部分）：
查第三審上訴書狀，應敘述上訴之理由，其未敘述者，得於提起
上訴後十日內補提理由書於原審法院，已逾上述期間，而於第三
審法院未判決前仍未提出上訴理由書狀者，第三審法院應以判決
駁回之，刑事訴訟法第三百八十二條第一項、第三百九十五條後
段規定甚明。本件上訴人因偽造有價證券等案件，不服原審判決
，於九十二年十月二十四日提起上訴，惟其就所犯連續偽造有價
證券罪部分並未敘述理由，迄今逾期已久，於本院未判決前仍未
提出，依上開規定，此部分上訴自非合法，應予駁回。
據上論結，應依刑事訴訟法第三百九十七條、第四百零一條、第
三百九十五條後段，判決如主文。
中    華    民    國  九十五  年    六    月  二十二  日
                      最高法院刑事第五庭
                          審判長法官  洪  明  輝
                                法官  黃  一  鑫
                                法官  林  秀  夫
                                法官  徐  昌  錦
                                法官  邵  燕  玲
      本件正本證明與原本無異
                                      書  記  官
中    華    民    國  九十五  年    六    月  二十七  日
                                                      Y


司法院資訊處製作；財團法人民間司法改革基金會備份。
